臺灣桃園地方法院刑事判決
111年度審金訴字第524號
公  訴  人  臺灣桃園地方檢察署檢察官 
被      告  黃裕峰




上列被告因詐欺等案件，經檢察官提起公訴（110年度偵字第390
55號），被告就被訴事實為有罪之陳述，本院合議庭裁定由受命
法官獨任以簡式審判程序進行審理，判決如下：
    主  文
黃裕峰犯三人以上共同冒用政府機關及公務員名義詐欺取財罪，
處有期徒刑壹年參月。偽造之「臺灣臺北地方法院檢察署印」印
文壹枚沒收；犯罪所得新臺幣柒仟元沒收，於全部或一部不能沒
收或不宜執行沒收時，追徵其價額。
    事實及理由
一、本件犯罪事實及證據，除犯罪事實欄一第1至2行記載「現由
    臺灣士林地方法院審理中」更正為「業經臺灣士林地方法院
    以110年度金訴字第170號判決有罪」；證據部分補充「被告
    黃裕峰於本院準備程序及審理時之自白」外，餘均引用如附
    件所示檢察官起訴書所載。
二、論罪科刑：
　㈠刑法上所稱之「公文書」，係指公務員職務上所製作之文書
    ，若由形式上觀察，文書之製作人為公務員，且文書之內容
    係就公務員職務上之事項所製作，即令該偽造之公文書上所
    載製作名義機關不存在，或該文書所載之內容並非該管公務
    員職務上所管轄，然社會上一般人既無法辨識，仍有誤信為
    真正之危險，自應認屬公文書，而用以表示公務機關及其職
    務之印信，依同一法理，亦屬公印文。另稱電磁紀錄者，謂
    以電子、磁性、光學或其他相類之方式所製成，而供電腦處
    理之紀錄；錄音、錄影或電磁紀錄，藉機器或電腦之處理所
    顯示之聲音、影像或符號，足以為表示其用意之證明者，以
    文書論，刑法第10條第6 項、第220 條第2 項分別定有明文
    。查本案詐欺集團成員對告訴人簡陳柑所行使如卷內偽造之
    準公文書電子檔案（見臺灣桃園地方檢察署110年度偵字第3
    9055號卷第71頁），為該詐欺集團成員所製作顯示影像之電
    磁紀錄，足以為表示「臺灣臺北地方法院檢察署」應收受告
    訴人交付款項意思之證明，自屬上開規定所稱之準公文書，
    其上「臺灣臺北地方法院檢察署印」印文，自屬為偽造之公
    印文無誤。
　㈡核被告黃裕峰所為，係犯刑法第339 條之4 第1 項第1 款、
    第2 款之三人以上共同冒用政府機關及公務員名義詐欺取財
    罪、同法第216 條、第211 條、第220 條第2 項行使偽造準
    公文書罪，及洗錢防制法第14條第1項之一般洗錢罪。
　㈢被告與其餘數名詐欺集團成員，就本案加重詐欺、行使偽造
    準公文書與洗錢等犯行，具有犯意聯絡及行為分擔，應論以
    共同正犯。
　㈣被告上開所犯之三人以上共同冒用政府機關及公務員名義詐
    欺取財、行使偽造準公文書罪、洗錢等犯行，均係基於向告
    訴人詐取財物之同一目的手段亦有局部同一性，係以一行為
    觸犯數罪名，為想像競合犯，應依刑法第55條規定，從一重
    之三人以上共同冒用政府機關及公務員名義詐欺取財罪處斷
    。
  ㈤想像競合犯為侵害數法益之犯罪，各罪有加重或減免其刑之
    事由，均應說明論列，並於量刑時併衡酌輕罪之加重或減免
    其刑之量刑事由，評價始為充足（最高法院108年度台上字
    第4405、4408號等判決意旨參照）。查被告於偵查及本院審
    理時均坦承本案犯行，即已合於洗錢防制法第16條第2項之
    減刑規定，雖此部分犯行屬想像競合犯中之輕罪，惟依前揭
    說明，於法院依刑法第57條量刑時仍應一併衡酌此減輕其刑
    事由，併此敘明。　
  ㈥爰以行為人之責任為基礎，審酌被告正值青年而有勞動能力
    卻不思循正途賺取所需，竟擔任車手之方式，向告訴人簡陳
    柑取款再交付其他詐欺集團成員，除共同侵害本案告訴人所
    有財產法益之外，並藉由層層轉交機制掩飾不法所得之去向
    ，造成偵查犯罪機關追查贓款及其他詐欺成員之困難，危害
    重大，所為非是；惟念其犯後坦認犯行，並與告訴人簡陳柑
    達成和解，願意賠償其損害，然尚未履行，有本院和解筆錄
    在卷可佐（見本院卷第65-66頁），態度尚可，且合於洗錢
    防制法第16條第2項所定減輕其刑事由，復考量被告本案之
    犯罪動機、手段、於該詐欺集團之角色分工非居於主導或核
    心地位、所犯致生危害之程度、所獲利益之程度，以及告訴
    人遭受詐騙金額及所受損害之程度，暨其於警詢及本院準備
    程序時自述之高中肄業之智識程度、入監前曾在科技公司工
    作、家庭生活及經濟狀況及告訴人於同程序中所述對本案量
    刑之意見（見本院卷第62-63頁）等一切情狀，量處如主文
    所示之刑。
三、沒收：
　㈠本案詐騙集團成員對告訴人行使偽造之「臺灣臺北地方法院
    檢察署公文書」電磁紀錄（見臺灣桃園地方檢察署110年度
    偵字第39055號卷第71頁），其上所載「臺灣臺北地方法院
    檢察署印」公印文1 枚，為偽造之印文，不問屬於犯人與否
    ，應依刑法第219 條之規定宣告沒收。至該等印文所在之偽
    造「臺灣臺北地方法院檢察署公文書」之電子檔案，雖為本
    案犯行所用之電磁紀錄，然係經本案詐騙集團成員透過通訊
    軟體LINE傳送予告訴人，其原始檔案及所在之電腦設備是否
    仍存在均有未明，是不予宣告沒收。
  ㈡被告因本案犯罪獲得報酬新臺幣7,000元，業據被告於偵訊中
    供述明確（見臺灣桃園地方檢察署110年度偵字第39055號卷
    第151頁），雖未扣案，仍應依刑法第38條之1第1項前段、
    第3項規定諭知沒收，並於全部或一部不能沒收或不宜執行
    沒收時，追徵其價額。至本案告訴人交付與被告之款項，已
    由被告依指示交付詐欺集團成員，卷查尚無證據顯示仍屬被
    告所有，或仍在其實際掌控中，是被告就此部分款項所掩飾
    、隱匿之財物已不具所有權及事實上處分權，自無從依洗錢
    防制法第18條第1項之規定諭知沒收。
據上論斷，應依刑事訴訟法第273條之1第1項、第299條第1項前
段、第310條之2、第454條第2項，判決如主文。
本案經檢察官吳怡蒨提起公訴，檢察官謝咏儒到庭執行職務。
中　　華　　民　　國　　111 　年　　11　　月　　29　　日
                  刑事審查庭  法　官　李敬之
以上正本證明與原本無異。　　　　　　　　　
如不服本判決應於收受判決後20日內向本院提出上訴書狀，並應
敘述具體理由。其未敘述上訴理由者，應於上訴期間屆滿後20日
內向本院補提理由書(均須按他造當事人之人數附繕本)「切勿逕
送上級法院」。 
　　　　　　　　　　　　　　  書記官  陳俐蓉
中　　華　　民　　國　　111 　年　　11　　月　　30　　日
中華民國刑法第216條
（行使偽造變造或登載不實之文書罪）
行使第210條至第215條之文書者，依偽造、變造文書或登載不實
事項或使登載不實事項之規定處斷。
中華民國刑法第211條
（偽造變造公文書罪）
偽造、變造公文書，足以生損害於公眾或他人者，處1年以上7年
以下有期徒刑。
中華民國刑法第220條
（準文書）
在紙上或物品上之文字、符號、圖畫、照像，依習慣或特約，足
以為表示其用意之證明者，關於本章及本章以外各罪，以文書論
。
錄音、錄影或電磁紀錄，藉機器或電腦之處理所顯示之聲音、影
像或符號，足以為表示其用意之證明者，亦同。
中華民國刑法第339條之4
犯第339條詐欺罪而有下列情形之一者，處1年以上7年以下有期
徒刑，得併科1百萬元以下罰金：
一、冒用政府機關或公務員名義犯之。
二、三人以上共同犯之。
三、以廣播電視、電子通訊、網際網路或其他媒體等傳播工具，
    對公眾散布而犯之。
前項之未遂犯罰之。
洗錢防制法第14條
有第二條各款所列洗錢行為者，處7年以下有期徒刑，併科新臺
幣5百萬元以下罰金。
前項之未遂犯罰之。
前二項情形，不得科以超過其特定犯罪所定最重本刑之刑。
附件：
臺灣桃園地方檢察署檢察官起訴書
                                    110年度偵字第39055號
　　被　　　告　黃裕峰　
上列被告因詐欺等案件，業經偵查終結，認應提起公訴，茲將犯
罪事實及證據並所犯法條分敘如下：
　　　  犯罪事實
一、黃裕峰（涉嫌違反組織犯罪條例部分，現由臺灣士林地方法
    院審理中）於民國110年3月間加入以實施詐術為手段，具有
    持續性、牟利性之有結構性組織之詐欺集團，並與真實姓名
    年籍不詳之詐欺集團成員，共同意圖為自己不法之所有，基
    於3人以上共同冒用政府機關或公務員名義犯詐欺取財、行
    使偽造準私文書及隱匿特定犯罪所得所在、去向之洗錢之犯
    意聯絡，由該詐欺集團成員於110年3月16日下午1時許，撥
    打電話予簡陳柑，佯稱：簡陳柑積欠行動電話門號費用云云
    ，復由該詐欺集團其他成員假冒「檢察局」人員、「主任檢
    察官」，向簡陳柑佯稱：因其涉嫌洗錢案件，須配合調查，
    否則其帳戶內存款將遭凍結云云，致簡陳柑陷於錯誤，遂依
    詐欺集團成員指示，於110年3月16日下午4時17分許，在桃
    園市中壢區中正路1062巷口，將現金新臺幣（下同）70萬元
    交付予黃裕峰，嗣該詐欺集團成員於110年3月16日下午4時2
    4分許，透過手機通訊軟體LINE，將蓋有偽造「臺灣臺北地
    方法院檢察署印」公印文1枚之公文書照片電磁紀錄1張傳送
    予簡陳柑，足以生損害於司法機關對外行使公文書之正確性
    、司法公信力及簡陳柑。黃裕峰取得上開款項後，則依詐欺
    集團成員指示，將上開款項交付予詐欺集團成員，並獲得報
    酬7,000元。
二、案經簡陳柑訴由桃園市政府警察局中壢分局報告偵辦。
　　　  證據並所犯法條
一、證據清單暨待證事實
編號 證據名稱 待證事實  1 被告黃裕峰於警詢及偵訊時之供述 1.被告黃裕峰於於110年3月16日下午4時17分許，在桃園市中壢區中正路1062巷口，向告訴人簡陳柑收取現金70萬元之事實。 2.被告取得上開款項後，依詐欺集團成員指示，將上開款項交付予詐欺集團成員，並獲得報酬7,000元之事實。  2 證人即告訴人簡陳柑於警詢及偵訊時之證述 1.詐欺集團成員於110年3月16日下午1時許，撥打電話予告訴人，佯稱告訴人積欠行動電話門號費用云云，復假冒「檢察局」人員、「主任檢察官」，向告訴人佯稱：因其涉嫌洗錢案件，須配合調查，否則其帳戶內存款將遭凍結云云，致告訴人陷於錯誤，遂於110年3月16日下午4時17分許，在桃園市中壢區中正路1062巷口，將現金70萬元交付予被告之事實。 2.詐欺集團成員於110年3月16日下午4時24分許，透過手機通訊軟體LINE傳送蓋有偽造「臺灣臺北地方法院檢察署印」公印文1枚之公文書照片電磁紀錄予告訴人之事實。  3 1.現場照片2張 2.告訴人簡陳柑之手機通話紀錄翻拍照片2張、通訊軟體LINE對話紀錄翻拍照片1張、存摺交易明細1份 3.現場監視器錄影畫面翻拍照片4張 4.前揭偽造之公文書照片1張 1.告訴人因受詐騙，而於於110年3月16日下午4時17分許，在桃園市中壢區中正路1062巷口，將現金70萬元交付予被告之事實。 2.詐欺集團成員於110年3月16日下午4時24分許，透過手機通訊軟體LINE傳送蓋有偽造「臺灣臺北地方法院檢察署印」公印文1枚之公文書照片電磁紀錄予告訴人之事實。 
二、核被告所為，係犯刑法第339條之4第1項第1款、第2款之3人
    以上共同冒用政府機關及公務員名義詐欺取財、同法第216
    條、第211條、第220條第2項之行使偽造準公文書及洗錢防
    制法第14條第1項之一般洗錢等罪嫌。被告與本案詐騙集團
    成員共同偽造前揭公印文之行為，為偽造準公文書之部分行
    為，而其等於偽造準公文書後持以行使，偽造之低度行為，
    為行使之高度行為所吸收，均不另論罪。被告與本案詐欺集
    團成員間就本案犯行，具有犯意聯絡及行為分擔，請論以共
    同正犯。被告所犯上開各罪，係以一行為同時觸犯3人以上
    共同冒用政府機關及公務員名義詐欺取財、行使偽造準公文
    書及洗錢等罪嫌，屬想像競合犯，請依刑法第55條規定，從
    一重之3人以上共同冒用政府機關及公務員名義詐欺取財罪
    處斷。
三、被告與詐欺集團成員偽造「臺灣臺北地方法院檢察署」之公
    印文1枚，請依刑法第219條規定宣告沒收。另被告於警詢及
    偵訊時自承：伊有拿到報酬7,000元等語，是被告本案犯罪
    所得為7,000元，且未經扣案，請依刑法第38條之1第1項前
    段規定宣告沒收，如全部或一部不能沒收或不宜執行沒收時，
    請依刑法第38條之1第3項規定追徵其價額。
四、依刑事訴訟法第251條第1項提起公訴。
　  此　致
臺灣桃園地方法院
中　　華　　民　　國　 111　　年　　2 　　月　　8 　　日
                              檢察官  吳怡蒨
本件正本證明與原本無異
中　　華　　民　　國　 111  　年　　3 　　月　　1  　 日
                              書記官  王沛元